【裁判字號】    97,審易,2361
【裁判日期】    971226
【裁判案由】    毒品危害防制條例
【裁判全文】
臺灣高雄地方法院刑事判決            97年度審易字第2361號
公  訴  人  臺灣高雄地方法院檢察署檢察官
被      告  甲○○
上列被告因違反毒品危害防制條例案件，經檢察官提起公訴（97
年度毒偵字第8193號），本院判決如下：
    主  文
甲○○施用第二級毒品，處有期徒刑伍月，如易科罰金，以新臺
幣壹仟元折算壹日。
    事  實
一、甲○○前於民國96年間，因施用毒品案件，經本院以96年度
    毒聲字第1968號裁定送觀察、勒戒後，認無繼續施用毒品之
    傾向，而於97年5 月20日觀察、勒戒執行完畢釋放，並由臺
    灣高雄地方法院檢察署檢察官以97年度毒偵緝字第174 號為
    不起訴處分確定。詎甲○○仍不知悔改，竟基於施用第二級
    毒品之犯意，於97年8 月21日上午9 時50分回溯96小時內之
    某時許，在不詳地點，施用第二級毒品甲基安非他命1 次。
    嗣於97年8 月21日，因經臺灣高雄地方法院檢察署檢察官所
    核發之強制採驗尿液許可書而至警局配合警方採驗尿液，經
    採集其尿液送驗結果呈甲基安非他命、安非他命陽性反應，
    始獲上情。
二、案經高雄市政府警察局左營分局報告臺灣高雄地方法院檢察
    署檢察官偵查起訴。
    理  由
一、訊據被告矢口否認有被訴施用第二級毒品之犯行，辯稱：其
    並未施用第二級毒品甲基安非他命，當時其因感冒，而服用
    感冒成藥，可能因此導致尿液檢驗結果呈現甲基安非他命陽
    性反應云云。
二、經查：
  (一)被告於97年8 月21日，為警通知到案採尿後，該採集之尿液
    檢體，經送正修科技大學超微量研究科技中心以酵素免疫分
    析法及氣相層析質譜儀法檢驗結果，呈甲基安非他命陽性反
    應，此有該研究中心97年9 月10日檢驗報告暨列管毒品人口
    尿液檢體採集送驗紀錄表（檢體編號：VＺ00000000000 號）
    各1 紙附卷可稽。
  (二)尿液檢驗結果之正確性受到諸多因素之影響，如檢體簽收、
    處理、分析、文件處理及各檢體驗單位所訂定之CUTOFFVALU
    E （或閾值）不同等，均會影響到最後結果之判讀，目前尿
    液中煙毒之檢驗方法分述如下：一般實驗室接到尿液煙毒檢
    驗申請時，第一步驟為利用免疫分析法做初步篩檢，如篩檢
    濃度小於CUTOFFVALUE 即判讀為陰性反應；如篩檢濃度大於
    CUTOFFVALUE ，則必須進一步做確認試驗，確認試驗方法之
    原理須異於篩檢方法之原理，確認試驗方法目前國內常用的
    方法計有免疫學分析法、TOXI-LAB（毒物層析法）、GC（氣
    體色層分析法）、GC/MS （氣體層析質譜儀分析法），依各
    實驗單位設備不同，選用方法而有不同，其精密度依次為GC
    /MS 優於GC優於TOXI-LAB（高雄醫學大學附設中和紀念醫院
    83年6 月14日函覆本院83年5 月9 日高仁刑公股字第9680號
    函參照）。再者，所謂「氣相層析質譜儀」包括「氣相層析
    儀」及「質譜儀」二部分，在「氣相層析儀」部分，其方法
    為將物質氣化後，再經分析管分離，由於各種物質之沸點及
    對管柱之吸附力不同，在經過檢測器（detector ）測 定後
    ，表現出不同的滯留時間（retension time），利用滯留時
    間來判定是何種物質；而「質譜儀」部分為檢測器，能將物
    質撞擊成碎片，記錄其質譜圖，因每個化合物之鍵結能力不
    同，故不同之物質會有其特定之質譜圖，因此在物質之判斷
    上有若指紋鑑定，因此，理論上如果扣除人為因素（例如檢
    體之間的污染）不與列計者，氣象層析質譜儀之精確度接近
    百分之百（行政院退輔會榮民總醫院83年3 月3 日函覆澎湖
    地方法院（83）北總內字第185 號函），是被告之尿液檢體
    ，經送正修科技大學超微量研究科技中心以前述酵素免疫學
    分析法及氣相層析質譜儀法交互檢驗，檢出被告尿液確含有
    甲基安非他命毒品之陽性反應，揆諸前揭說明，在排除偽陽
    性反應產生可能之情形下，足以認定被告確曾於97年8 月21
    日上午9 時50分回溯96小時內之某時許，施用第二級毒品甲
    基安非他命。
  (三)況且，安非他命類藥物包括甲基安非他命及安非他命，無醫
    療用途，該等成分均為國內禁用之第二級毒品，經查詢行政
    院衛生署核准之市售成藥及處方要藥，均不含甲基安非他命
    及安非他命成分，此有行政院衛生署管制藥品管理局95年2
    月16日管檢字第0950001415號函1 份在卷可佐（見97年度毒
    偵字第8193號卷第8 頁），足見經核准在臺灣地區販售之藥
    品，均不含甲基安非他命成分，被告辯稱係因服用感冒成藥
    ，以致尿液檢驗出甲基安非他命陽性反應云云，已無可採。
    而證人即被告同事蕭靜茹證稱：被告自今年過年（即97年2
    月間）開始，於上班期間，均有陸續服用感冒糖漿迄今，但
    不清楚被告下班後之活動，亦不清楚被告於服用感冒糖漿外
    ，是否另施用第二級毒品甲基非他命等語，亦僅能證明被告
    曾服用感冒糖漿之事實，不能證明被告於服用感冒糖漿期間
    ，並未施用第二級毒品甲基安非他命。蓋被告曾因施用毒品
    案件，經本院裁定送觀察、勒戒，而於97年4 月2 日入臺灣
    高雄看守所附設勒戒處所，進行觀察勒戒，並於97年5 月20
    日觀察、勒戒執行完畢釋放，此有臺灣高等法院被告前案紀
    錄表1 份在卷可憑，被告自承：其經法院裁定送觀察、勒戒
    前，即開始服用感冒糖漿，並施用第二級毒品甲基安非他命
    等語，參酌證人蕭靜茹證稱：被告於97年2 月間（即過年期
    間）即開始服用感冒糖漿等語，顯示被告曾於服用感冒糖漿
    期間，施用第二級毒品甲基安非他命。準此以言，被告縱於
    97年8 月21日服用感冒糖漿，亦不能排除其施用第二級毒品
    甲基安非他命之可能，因臺灣地區販售之感冒藥品，均未含
    甲基安非他命或安非他命成分，已如前述，被告單純服用感
    冒糖漿，尿液中應不致於出現甲基安非他命陽性反應，益證
    被告前揭所辯，不足採信。
  (四)被告前於民國96年間，因施用毒品案件，經本院以96年度毒
    聲字第1968號裁定送觀察、勒戒後，認無繼續施用毒品之傾
    向，而於97年5 月20日觀察、勒戒執行完畢釋放，有前述臺
    灣高等法院被告前案紀錄表1 紙在卷可攷，是被告於97年8
    月21日上午9 時50分回溯96小時內之某時許，施用第二級毒
    品甲基安非他命之行為，既然係在97年5 月20日觀察勒戒執
    行完畢釋放後，5 年內再犯毒品危害防制條例第10條第2項
    之罪，應依毒品危害防制條例第23條第2 項之規定，予以處
    罰。
三、核被告所為，係犯毒品危害防制條例第10條第2 項之施用第
    二級毒品罪。被告持有第二級毒品後進而施用，其持有之低
    度行為應為施用之高度行為所吸收，不另論其持有毒品罪。
    本院審酌被告前因施用毒品案件，經勒戒、觀察程序，由檢
    察官不起訴處分後，仍不知悛悔，再次施用毒品自戕其身，
    且未能坦承施用毒品之犯行，顯然缺乏戒絕毒品之決心，惟
    其行為尚未害及他人等一切情狀，量處如主文所示之刑，並
    諭知易科罰金之折算標準，以資懲儆。
據上論斷，應依刑事訴訟法第299 條第1 項前段，毒品危害防制
條例第10條第2 項，刑法第11條前段、第41條第1 項前段，判決
如主文。
本案經檢察官乙○○到庭執行職務。
中    華    民    國    97    年    12    月    26    日
                  刑事第七庭  法  官  高增泓
以上正本證明與原本無異。
如不服本判決，應於送達後10日內，向本院提出上訴狀。
                              書記官  黃麗玉
中    華    民    國    97    年    12    月    26    日
附錄本案論罪科刑法條全文：
毒品危害防制條例第10條
施用第1級毒品者，處6月以上5年以下有期徒刑。
施用第2級毒品者，處3年以下有期徒刑。


司法院資訊處製作；財團法人民間司法改革基金會備份。
